臺灣嘉義地方法院刑事判決
111年度交簡上字第75號
上  訴  人  臺灣嘉義地方檢察署檢察官
被      告  吳宗霖



                    （另案於法務部○○○○○○○○○○○執行中）
上列上訴人因上列被告公共危險案件，不服本院嘉義簡易庭中華
民國111年5月4日111年度嘉交簡字第383號第一審判決(起訴書案
號：111年度速偵字第381號)，提起上訴，本院合議庭為第二審
判決如下︰
    主  文
原判決撤銷。
吳宗霖駕駛動力交通工具而吐氣所含酒精濃度達每公升零點二五
毫克以上，累犯，處有期徒刑伍月，如易科罰金，以新臺幣壹仟
元折算壹日。
    犯罪事實及理由
一、本件犯罪事實及證據，均引用檢察官聲請簡易判決處刑書之
    記載(如附件)。
二、論罪科刑：
(一)不能安全駕駛罪係屬抽象危險犯，不以發生具體危險為必要
    ，爰於民國102年6月13日修正施行之刑法第185條之3第1項
    第1款，增訂吐氣所含酒精濃度達每公升0.25毫克或血液中
    酒精濃度達百分之0.05之酒精濃度標準值，以此作為認定「
    不能安全駕駛」之判斷標準，以有效遏阻酒醉駕車事件發生
    ，有該條文之修法理由可參。而被告吳宗霖為警查獲時吐氣
    酒精測試值達每公升0.43毫克，已超過上揭標準，核被告所
    為，係犯刑法第185條之3第1項第1款之駕駛動力交通工具而
    吐氣所含酒精濃度達每公升0.25毫克以上之罪。
(二)上訴人上訴意旨略以：原審漏未依職權審酌被告刑事前案 
    紀錄，判斷被告是否該當刑法第47條第1項累犯成立要件之
    規定，而未認定被告累犯，且未說明理由，蓋本案檢察官於
    聲請簡易判決處刑書中，已明確指出卷附被告之「刑案資料
    查註紀錄表」欲證明之本案累犯事實，並釋明執行完畢日 
    期，若法院再依文書證據之調查方式，使被告有陳述意見之
    機會後，被告對之有爭執，法院亦可命檢察官提出原始證據
    以釐清。惟本件未見原審對被告之「刑案資料查註紀錄表」
    予以調查，如逕先行予以否定而摒棄特定證據，認檢察 官
    未盡舉證之責，亦有前述判決不適用法則之虞，於法尚有不
    符之處等語。經查：
  1.原審判決認被告罪證明確，予以論罪科刑，固非無見。惟按
    被告前案紀錄表、刑案資料查註紀錄表係由司法、偵查機關
    相關人員依憑原始資料所輸入之前案紀錄，並非被告前案徒
    刑執行完畢之原始證據，而屬派生證據。鑑於直接審理原則
    為嚴格證明法則之核心，法庭活動藉之可追求實體真實與程
    序正義，然若直接審理原則與證據保全或訴訟經濟相衝突時
    ，基於派生證據之必要性、真實性以及被告之程序保障，倘
    當事人對於該派生證據之同一性或真實性發生爭執或有所懷
    疑時，即須提出原始證據或為其他適當之調查(例如勘驗、
    鑑定)，以確保內容之同一、真實；惟當事人如已承認該派
    生證據屬實，或對之並無爭執，而法院復已對該派生證據依
    法踐行調查證據程序，即得採為判斷之依據(最高法院111年
    度台上字第3143號判決要旨參照)。
　2.查被告前因強盜案件，經臺灣臺南地方法院以101年度訴字
    第80號判決判處有期徒刑8年確定；又因贓物等案件，經臺
    灣臺南地方法院以101年度交易字第329號判決判處有期徒刑
    3月、3月，應執行有期徒刑5月確定，上開案件嗣經臺灣臺
    南地方法院以101年度聲字第2174號裁定應執行有期徒刑8年
    4月確定，被告入監服刑，於109年4月19日執行完畢出監，
    有臺灣高等法院被告前案紀錄表1份在卷可參(見簡上卷第31
    至54頁)，其於5年內故意再犯本件有期徒刑以上之罪，為刑
    法第47條第1項規定之累犯。另被告本案並無應量處最低法
    定刑且無法適用刑法第59條減輕規定之情形，並無應依司法
    院釋字第775號解釋意旨裁量不予加重最低本刑之適用，檢
    察官亦於本院審理中就被告應予加重其刑之理由加以說明及
    舉證，被告亦同意本院調查其上揭前案紀錄作為認定累犯要
    件之依據(見簡上卷第75至76頁)。足認被告本案所犯之罪，
    該當累犯之情形，應依刑法第47條第1項之規定，加重其刑
    ，原審為簡易判決，依法得進行書面審理，故未及審酌於此
    ，尚非妥適。
(三)上訴人雖認被告構成累犯之規定，指摘原判決量處之刑過輕
    ，然原審判決雖未認定被告構成累犯，仍依最高法院刑事大
    法庭111年4月27日110年度台上大字第5660號裁定意旨，就
    被告前科素行(包含前案執行完畢5年內再犯本案之情形)於
    量刑時審酌說明，而刑之量定於無逾越或濫用法律之情形時
    ，乃屬法院之職權，故原審判決於考量前開素行狀況及其餘
    各項情形後予以量刑，難認其違法失當，上訴人此部分之主
    張為無理由，應予駁回。惟原審判決既有上開未及審酌將被
    告論以累犯之瑕疵，自應由本院撤銷原審判決，並自為判決
    。爰審酌被告明知酒精成分對人之意識能力具有不良影響，
    酒後駕車對一般往來之公眾及駕駛人自身皆具有高度危險性
    ，且政府業就酒後駕車之危害性以學校教育、媒體傳播等方
    式一再宣導，為時甚久，被告應知之甚詳，猶於飲用含酒精
    飲料若干後，貿然騎乘機車上路，既漠視自己安危，尤罔顧
    公眾安全，經警方攔查測得其吐氣中所含酒精濃度為每公升
    0.43毫克，除上開構成累犯之前科外，另有其他案件素行(
    詳如卷附臺灣高等法院被告前案紀錄表)；然念其犯後坦承
    ，兼衡本案幸無發生車禍傷亡之損害、被告騎乘機車行駛於
    公路之危險程度等節，暨其於本院審理中自陳：1.國小肄業
    之智識程度，2.離婚、無子女之家庭生活狀況，及3.無人須
    扶養之經濟狀況(見簡上卷第75頁)等一切情狀，量處如主文
    所示之刑，並諭知易科罰金之折算標準。
據上論斷，應依刑事訴訟法第455條之1第1項、第3項、第369條
第1項前段、第364條、第373條、第299條第1項前段，刑法第185
條之3第1項第1款、第47條第1項、第41條第1項前段，刑法施行
法第1條之1第1項，判決如主文。
本案經檢察官李志明聲請簡易判決處刑，檢察官林津鋒到庭執行
職務。
中　　華　　民　　國　　111 　年　　9 　　月　　20　　日
                  刑事第五庭    審判長法　官  張志偉
　　　　　　　　　                    法  官  陳盈螢
　　　　　　　　　                    法  官　余珈瑢
以上正本證明與原本無異。
如不服本判決應於收受判決後20日內向本院提出上訴書狀，並應
敘述具體理由；其未敘述上訴理由者，應於上訴期間屆滿後20日
內向本院補提理由書（均須按他造當事人之人數附繕本）「切勿
逕送上級法院」。
中　　華　　民　　國　　111 　年　　9 　　月　　20　　日

                                      書記官  賴心瑜
附錄本案論罪法條：
刑法第185條之3第1項第1款。
駕駛動力交通工具而有下列情形之一者，處3年以下有期徒刑，
得併科30萬元以下罰金：
一、吐氣所含酒精濃度達每公升零點二五毫克或血液中酒精濃度
    達百分之零點零五以上。

附件：
　犯罪事實
一、吳宗霖前於101年間㈠因強盜案件，經臺灣臺南地方法院（下
    稱臺南地院）以101年度訴字第80號判決處有期徒刑8年，經
    提起上訴，先後經臺灣高等法院臺南分院以101年度上訴字
    第378號判決、最高法院101年度台上字第3951號判決駁回上
    訴確定；㈡因收受贓物案件，經臺南地院以101年度易字第79
    5號判決處有期徒刑3月確定；㈢因公共危險案件，經臺南地
    院以101年度易字第795號判決處有期徒刑3月確定，前開編
    號㈠至㈢所示各罪，復經臺南地院以101年度聲字第2174號裁
    定定應執行有期徒刑8年4月確定，並於民國109年4月19日徒
    刑執行完畢出監。詎仍不知悔改，於111年4月20日10時至10
    時55分許，在嘉義縣中埔鄉三界埔某處飲用含有酒精成分之
    保力達藥酒後，明知已達不得駕駛動力交通工具之程度，竟
    仍基於酒後駕車之犯意，自上址騎乘車牌號碼000-000號普
    通重型機車上路。嗣於同日11時5分許，途經嘉義縣中埔鄉
    和睦村鄉道嘉139線公路1.2公里處，為警攔查，並對吳宗霖
    施予吐氣酒精濃度測試，於同日11時8分許測得吐氣酒精濃
    度達每公升0.43毫克（MG/L）。
　　　　證據並所犯法條
一、上開犯罪事實，業據被告吳宗霖於警詢及偵查中坦承不諱，
    並有酒精測定紀錄表、切結書、嘉義縣警察局舉發違反道路
    交通管理事件通知單影本各1份及查獲現場照片2張在卷，可
    佐證被告之自白與事實相符，本件事證明確，被告犯嫌足以
    認定。